臺灣高等法院臺南分院刑事裁定
110年度抗字第485號
抗告人  即
聲明異議人  林浚源
上列抗告人因聲明異議案件，不服臺灣臺南地方法院中華民國11
0年5月25日裁定（110年度聲字第816號），提起抗告，本院裁定
如下：
    主  文
抗告駁回。
    理  由
一、原裁定意旨略以：抗告人即聲明異議人（下稱抗告人）前因施用毒品案件，經原審法院以109年度訴字第730號裁定，令入勒戒處所觀察、勒戒後，認有繼續施用毒品之傾向，復原審法院於民國110年3月4日以109年度訴字第730號裁定，令入戒治處所施以強制戒治等情，有臺灣高等法院被告前案紀錄表及上開裁定等各1份在卷可稽。又抗告人原依舊標準評估之分數合計為201分，然依修正後之「有無繼續施用毒品傾向評估標準紀錄表」及「有無繼續施用毒品傾向評估標準說明手冊」等規定，以新標準重新評估後，所得分數合計為61分，仍超過「有繼續施用毒品傾向」之標準60分等情，有原審110年5月19日公務電話紀錄1份在卷可佐。是抗告人縱使以修正生效後之評估標準重新計算，仍達「有繼續施用毒品傾向」之標準，難認有何合於刑法第2條第3項所稱「法律有變更，不施以保安處分者，應免其保安處分之執行」之情形，臺灣臺南地方檢察署檢察官依據原審法院109年度訴字第730號強制戒治裁定所為之指揮執行，並無何違法或不當之處，應認本件聲明異議無理由，應予駁回等語。
二、抗告意旨略以：抗告人在評估項目中（動態因子）：入所後
    家人是否有訪視項目中，被誤評加計5分實屬誤會，因抗告
    人在勒戒期間，母親因更換人工關節導致雙腳無法行走而住
    院於臺南榮民總醫院，所以無法在抗告人勒戒期間前來會客
    ，有家中電話可供查詢，雖然家人無法前來會客，但都有寄
    錢來關心，而在此項目被誤加5分，是屬誤會，若因重新評
    估過後，分數為61分，扣除此誤會5分為56分，可免除強制
    戒治之處分，依刑法第2條第3項，法律有變更，不施予保安
    處分者，應免除保安處分，請給予抗告人一次重新裁定之機
    會云云。
三、按觀察、勒戒後，檢察官依據勒戒處所之陳報，認受觀察、
    勒戒人有繼續施用毒品傾向者，檢察官應聲請法院裁定令入
    勒戒處所強制戒治，其期間為6個月以上，至無繼續強制戒
    治之必要為止，但最長不得逾1年，毒品危害防制條例第20
    條第2項後段定有明文。又有無繼續施用毒品傾向之評估標
    準，並非完全以受勒戒人勒戒後之結果為準，勒戒前之各種
    情況，仍應作為評估之依據，依勒戒處所評分說明手冊規定
    ，係以「前科紀錄與行為表現」、「臨床評估」及「社會穩
    定度」3項合併計算分數：㈠分數60分以上，判定為有繼續施
    用毒品傾向。㈡50分以下判定為無繼續施用毒品傾向。㈢51分
    至59分間判定者再做整體評估後決定，若判定為有繼續施用
    毒品傾向需加註理由。...而其中之「前科紀錄與行為表現
    」係依毒品犯罪相關司法紀錄、首次毒品犯罪年齡、其他犯
    罪相關紀錄、入所時尿液毒品檢驗、所內行為表現；「臨床
    評估」係物質使用行為、合法物質濫用、使用方式、使用年
    數、精神疾病共病（含反社會人格）、臨床綜合評估（含病
    識感、動機、態度、就醫意願）；「社會穩定度」則係依工
    作、家庭等，作為判斷分數之依據。因此，評斷有無吸食毒
    品傾向，係一具體個案之臨床實務及相關事證等情綜合判定
    ，有其相當之專業依據及標準，且涉及專門醫學，又衡酌強
    制戒治之目的，係為協助施用毒品者戒斷毒品之心癮及身癮
    所為之一種保安處分類型，而該評估標準係適用於每一位受
    觀察、勒戒處分之人，具一致性、普遍性、客觀性，綜合判
    斷之結果，倘其評估由形式上觀察無擅斷或濫權等明顯不當
    之情事，法院宜予尊重。
四、次按處罰或保安處分之裁判確定後，未執行或執行未完畢，
    而法律有變更，不處罰其行為或不施以保安處分者，免其刑
    或保安處分之執行，刑法第2條第3項亦有明文。法務部於11
    0年3月26日以法矯字第11006001760號函修正公布「有無繼
    續施用毒品傾向評估標準紀錄表」及「有無繼續施用毒品傾
    向評估標準說明手冊」內有關「前科紀錄與行為表現」之第
    1題及第3題之計分方式，並自公布之日起實施。上開評估標
    準紀錄表及說明手冊，乃法務部針對多數不特定人民就有無
    繼續施用毒品傾向評估事項所為對外發生法律效果之具有法
    規性質之命令（中央法規標準法第3條規定參照），則法務
    部對此二者所為修正，要屬行政規則或法規命令之修正，為
    「法律變更」。若依新標準重新評估有合於刑法第2條第3項
    所稱「法律有變更，不施以保安處分者，應免其保安處分之
    執行」之情形，檢察官應本於職權停止強制戒治之執行，釋
    放受處分人。如檢察官未為前述之處置，應認檢察官已拒絕
    重新評分，受處分人自無庸再另向檢察官為何請求，而可依
    刑事訴訟法第484條之規定，逕向為該裁判之法院，對檢察
    官所為強制戒治之執行指揮聲明異議。且因上開評估標準紀
    錄表及說明手冊之修正僅是就「前科紀錄與行為表現」中之
    第1題及第3題計分方式有變，且設有上限，而該二題之修正
    ，僅以卷內資料即可計算得出結果，未涉及任何評估、觀察
    等保安處分執行機關之權限事項，受理聲明異議之法院自可
    自行計算得出總分而為准否之裁判（臺灣高等法院110年第1
    次刑事庭庭長審判長會議資料參照）。
五、經查：
（一）抗告人前因施用毒品案件，經原審法院以109年度訴字第7
      30號裁定令入戒治處所施以強制戒治，復經聲明異議人不
      服提起抗告，再經原審法院以109年度訴字第730號裁定以
      抗告逾期裁定駁回而確定等情，有臺灣高等法院被告前案
      紀錄表在卷可考，合先敘明。
（二）上開原審法院109年度訴字第730號強制戒治確定裁定於11
      0年3月4日作成後，上開「有無繼續施用毒品傾向評估標
      準紀錄表」、「有無繼續施用毒品傾向評估標準說明手冊
      」固於110年3月26日修正實施，然本件原審法院110年度
      聲字第816號裁定已敘明：抗告人原依舊標準評估之分數
      合計為201分，然依修正後之「有無繼續施用毒品傾向評
      估標準紀錄表」及「有無繼續施用毒品傾向評估標準說明
      手冊」等規定，以新標準重新評估後，所得分數合計為61
      分，仍超過「有繼續施用毒品傾向」之標準60分，而應評
      定為「有繼續施用毒品傾向」，是抗告人之聲明異議並無
      理由，應予駁回。
（三）抗告人雖以上情提起抗告，然經原審法院認定，抗告人適
      用新修正之「有無繼續施用毒品傾向評估標準」重新評估
      後，總分仍達61分，綜合判斷其有繼續施用毒品傾向，業
      如前述，此一評估由形式上觀察無擅斷或濫權等明顯不當
      之情事，法院宜予尊重，故抗告人有繼續施用毒品之傾向
      ，至為明確。
六、綜上，原審法院以檢察官依該院上開確定裁定執行強制戒治
    ，並無違法或不當，認本件聲明異議為無理由，予以駁回，
    經核並無不合。抗告人執上開事由認原評分不當，而提起抗
    告，指摘原裁定不當，為無理由，應予駁回。
據上論結，應依刑事訴訟法第412條，裁定如主文。
中　　華　　民　　國　　110 　年　　6 　　月　　25　　日
                  刑事第四庭    審判長法  官  郭玫利
                                      法  官  蔡廷宜
                                      法  官  曾子珍
以上正本證明與原本無異。
不得再抗告。
　　　　　　　　　　　　　　　　　　　書記官  李淑惠　　
中　　華　　民　　國　　110 　年　　6 　　月　　25　　日